【裁判字號】    89,上易,351
【裁判日期】    890428
【裁判案由】    傷害
【裁判全文】
臺灣高等法院刑事判決                            八十九年度上易字第三五一號
    上  訴  人  臺灣板橋地方法院檢察署檢察官
    被      告  乙○○
    上  訴  人
    即  被  告  甲○○
    選任辯護人  劉讚雄
右上訴人因被告傷害案件，不服臺灣板橋地方法院八十八年度易字第三八五二號，中
華民國八十八年十一月三十日第一審判決（起訴案號：臺灣板橋地方法院檢察署八十
八年度偵字第一八一六六號）提起上訴，本院判決如左：
    主  文
原判決關於甲○○傷害部分撤銷。
甲○○無罪。
其他上訴駁回。
    理  由
一、公訴意旨如附件起訴書所示。
二、公訴人認被告甲○○（繼母）為管教被告乙○○與前妻之子丙○○，逾越管教之
    必要範圍，以掃把毆打丙○○，使丙○○受有傷害，而有傷害犯行云云，無非係
    以丙○○之指訴、丙○○之受傷診斷証明書，及丙○○之左耳廓有三乘一公分之
    瘀青紅腫傷，足見被告甲○○係朝丙○○頭部之身體重要部位予以毆打，因之認
    定被告甲○○之管教行為已逾越必要範圍，而有傷害之故意；被告乙○○則因同
    時在旁規勸，見甲○○如此毆打其子，竟予默許未加保護，亦未阻止，以防止傷
    害之擴大，被告乙○○顯有共同傷害丙○○之共同故意云云。
三、查被告甲○○於八十四年十月間與乙○○結婚後，即與乙○○擁有監護權之丙○○（時約八歲）及其弟潘立仁（以上二人均為乙○○與前妻所生子）共同居住，
    並事實上負責教養其二人之責任。此有被告乙○○之戶籍謄本、照片、聯絡簿影
    本等件為証，且為告訴人所不否認，自堪信為真實。本件之爭點在於被告甲○○
    管教丙○○之際，究竟其管教行為有無逾越必要範圍？被告甲○○究有無朝丙○○之頭部毆打，是否有足夠之事証堪認被告甲○○已變更管教之意思為「傷害」
    之意思？原審認被害人丙○○左耳廓之三乘一公分瘀青紅腫傷，是被告甲○○管
    教時毆打所致，故認定甲○○有朝丙○○之頭部重要部位毆打，故其行為已逾越
    管教之必要程度，而有傷害之故意云云。
(一)、訊之被告甲○○、乙○○二人坦承甲○○有為管教丙○○而持竹掃把毆打丙○○四肢之行為，但堅決否認有朝丙○○頭部毆打之情形，辯稱當天因發現丙○○有來路不明之金錢，鑑於丙○○前有多次偷錢紀錄及在校曾向同學「恐嚇」
      金錢之紀錄，於丙○○堅不告知金錢來源之際，擔心錢是向同學鴨霸來的，始
      持竹掃把毆打，其後丙○○始說出錢是向外婆拿的等語。查丙○○前在家或在
      校時，確曾有多次偷錢、藉詞曾「贈錢」給同學，而吆喝同學協助「討錢」並
      「分紅」給同學及欺侮表現較弱之同學等情，有丙○○之小學輔導資料紀錄影
      本及其國中導師報告書影本在卷可按（詳本院卷第三十四頁、第四十頁），而
      被害人丙○○於本院調查中亦自承其有「說謊、不喜歡念書、會偷錢」之缺點
      ，且承認案發當天確於開始時不肯說出金錢來源才被打等情無誤（詳本院卷第
      五十五頁），由是可知，依丙○○前有不良行為紀錄，此次又因有「來源不明
      」金錢，於丙○○不肯說出來源之際，身負教養義務之被告二人於此時施以管
      教，在時機上，應屬適當。
(二)、被害人丙○○之瘀傷分別在左、右上肢、右大腿、左肩及左耳廓，此固有驗傷
      單一紙在卷可按，但查被害人頭部除左耳廓之瘀傷外，並無其他傷害，顯見被
      告甲○○於管教時係朝丙○○之手、腳打去，並及於上臂之肩部等情，應堪認
      定。以八十八年七月二十日案發時丙○○已國小畢業，於本院八十九年三月二
      十三日調查時更自承身高有一百六十五公分、體重有七十六公斤等情觀之，丙○○當時並非不可能移動或反抗，則於被告甲○○以竹掃把毆打丙○○四肢時
      ，因丙○○之移動或閃躲，致竹掃把觸及丙○○之左耳廓而造成瘀腫傷，實甚
      可能，反之，若被告甲○○意在朝丙○○頭部或耳部毆打，則以竹掃把毆打結
      果，丙○○之頭部必有受傷之結果，方屬合乎常理，今未見丙○○之頭部有任
      何傷害，自應認被告甲○○並無毆打丙○○頭部之故意，丙○○左耳廓之瘀傷
      應非甲○○故意瞄準頭部毆打所致，當堪認定。綜上所述，被告二人辯稱並未
      朝丙○○之頭部毆打一節，應堪認定。
(三)、此外，並查無其他積極証據足以認定被告甲○○有故意毆打丙○○之頭部，而
      以丙○○前述多次不良行為經驗及持有金錢卻不告知父母金錢來源，父母對身
      材壯碩之兒子，以竹掃把毆打身體四肢，致丙○○之身體受有多處瘀腫傷，核
      其管教行為固屬嚴厲，但衡量事因、背景及丙○○之年紀、身材等情況綜合判
      斷，尚難認被告持竹掃把打四肢之行為，已逾越管教故意而變更為傷害之故意
      。故公訴人認被告二人犯有共同傷害罪嫌云云，尚有未洽，本件起訴事實應屬
      不能証明。原審就被告乙○○部分諭知無罪，雖其所持理由尚有不同，但結論
      並無二致，原審此部分之判決，並無不當，公訴人上訴指摘原審判決被告乙○○無罪於法不合云云，尚有未洽，其上訴為無理由，應予駁回。至原審認定被
      告甲○○所為構成傷害罪，核有未洽，被告甲○○上訴否認犯行，核屬正當，
      被告甲○○此部分上訴為有理由，自應將原判決關於被告甲○○部分撤銷改判
      ，並依法諭知為無罪。
據上論斷，應依刑事訴訟法第三百六十九條第一項前段、第三百六十八條、第三百六
十四條、第三百零一條第一項前段，判決如主文。
本案經檢察官楊楚猛到庭執行職務。
中      華      民      國    八十九    年      四      月    二十八    日
                                臺灣高等法院刑事第二十庭
                                    審判長法  官  葉  麗  霞
                                          法  官  王  炳  梁
                                          法  官  黃  瑞  華
右正本證明與原本無異。
不得上訴。
                                          書記官  秦  仲  芳
中      華      民      國    八十九    年      五      月      二      日


司法院資訊處製作；財團法人民間司法改革基金會備份。
